---
title: "PRODUCTOS MAS VENDIDOS"
author: "MIGUEL ANGEL VILEGAS"
date: "2025-04-24"
output: html_document
---

```{r setup, include=FALSE}
knitr::opts_chunk$set(echo = TRUE)
```

# Introducción
El siguiente análisis de los datos de los productos es con el fin de identificar
que empresas solicitan productos frecuentemente y cuales tipos de productos, además
de saber cuán tan frecuente es solicitado un producto.

```{r libreria, echo=FALSE,message=FALSE, warning=FALSE}
library(tidyverse)
library(readxl)
library(ggplot2)
```
## Datos de los servicios

```{r Servicios}
ruta <- "C:\\Users\\Usuario\\Downloads\\ARCHIVOS DE POSIT\\Ventas_Suministros_Totales.xlsx"
excel_sheets(ruta)
Productos_Totales <- as.data.frame(read_xlsx(ruta, 
                                             sheet = "Ventas Totales Original"))
```


## Selección de los productos

```{r itens, echo=FALSE}
itens.de.interes <- data.frame(Fecha = Productos_Totales$Fecha, 
                               RFC = Productos_Totales$RFC,
                               Descripcion = Productos_Totales$Descripcion, 
                               ValorUnitario = Productos_Totales$ValorUnitario,
                               Cantidad = Productos_Totales$Cantidad,
                               Totales = Productos_Totales$Total)
head(itens.de.interes)
```

## Número de empresas de productos.

```{r empresas}
RFC_unicos <- itens.de.interes %>%
  summarise(RFC_unicos = n_distinct(RFC))
RFC_unicos
```

## Empresas que mas solicitan productos.

```{r frecuencia, echo=FALSE}
frecuencia_rfc <- itens.de.interes %>%
  group_by(RFC) %>%
  summarise(Frecuencia = n()) %>%
  arrange(desc(Frecuencia))
sum(frecuencia_rfc$Frecuencia)
# [1] 1995
# Frecuencia relativa
frecuencia_rfc$Frecuencia_relativa <- 
  (frecuencia_rfc$Frecuencia) / sum(frecuencia_rfc$Frecuencia)
frecuencia_rfc
```

## Histograma de las cinco empresas que más compran productos.

```{r histograma,echo=FALSE}
TOP_RFC <- frecuencia_rfc$RFC[1:5]
TOP_FREQ_RFC <- frecuencia_rfc$Frecuencia[1:5]
barplot(TOP_FREQ_RFC,
        main = "Histograma de Frequencia de Empresas",
        xlab = "RFC",
        ylab = "Frequencia",
        names.arg = TOP_RFC,
        col = "lightblue",
        border = "black", cex.names = 0.45)
```

## Se determina que tipos de productos solicitan las tres primeras empresas más frecuentes en compras.

```{r VEPS740807T84,echo=FALSE, message=FALSE,warning=FALSE}
VEPS7408 <- subset(itens.de.interes,
RFC == "VEPS740807T84")
frecuencia_VEPS7408 <- VEPS7408 %>%
  group_by(Descripcion) %>%
  summarise(Frecuencia = n()) %>%
  arrange(desc(Frecuencia))
sum(frecuencia_VEPS7408$Frecuencia)
# [1] 247
# Frecuencia relativa
frecuencia_VEPS7408$Frecuencia_relativa <- (frecuencia_VEPS7408$Frecuencia) / sum(frecuencia_VEPS7408$Frecuencia)


f_VES <- frecuencia_VEPS7408 %>%
rename(Producto = Descripcion) %>%
mutate(Producto = str_c(word(Producto, 1), word(Producto, 2), word(Producto, 3), sep = " "))

head(f_VES)

```

```{r paleta, echo=F, message=FALSE, warning=FALSE}
f_VES <- f_VES %>%
mutate(ymax = cumsum(Frecuencia_relativa),
ymin = lag(ymax, default = 0),
medio = (ymin + ymax) / 2)
fV_colores <- n_distinct(f_VES$Producto,na.rm = T) 
paleta_color <- rainbow(fV_colores) 
```


```{r ggplot 1, echo=FALSE, message=FALSE, warning=FALSE}

set.seed(123) 
color_aleatoria <- sample(paleta_color)
print(ggplot(f_VES, aes(ymax = ymax, ymin = ymin, xmax = 4, xmin = 3, fill = Producto)) +
geom_rect() +
coord_polar(theta = "y") + 
xlim(c(2, 4)) + 
geom_text(aes(x = 3.5, y = medio, label = Producto),
size = 2, color = "black") +
scale_fill_manual(values = paleta_color) +

theme_void()) 
```




```{r DAR080820B49, echo=FALSE}
DAR0808 <- subset(itens.de.interes,
RFC == "DAR080820B49")
frecuencia_DAR0808 <- DAR0808 %>%
  group_by(Descripcion) %>%
  summarise(Frecuencia = n()) %>%
  arrange(desc(Frecuencia))
sum(frecuencia_DAR0808$Frecuencia)
# [1] 156
# Frecuencia relativa
frecuencia_DAR0808$Frecuencia_relativa <- (frecuencia_DAR0808$Frecuencia) / sum(frecuencia_DAR0808$Frecuencia)
head(frecuencia_DAR0808)
```

```{r SCA851219N90, echo=FALSE}
SCA8512 <- subset(itens.de.interes,
RFC == "SCA851219N90")
frecuencia_SCA8512 <- SCA8512 %>%
  group_by(Descripcion) %>%
  summarise(Frecuencia = n()) %>%
  arrange(desc(Frecuencia))
sum(frecuencia_SCA8512$Frecuencia)
# [1] 149
# Frecuencia relativa
frecuencia_SCA8512$Frecuencia_relativa <- (frecuencia_SCA8512$Frecuencia) / sum(frecuencia_SCA8512$Frecuencia)
head(frecuencia_SCA8512)
```

## Cantidad de productos diferentes que ofrecen para la venta.

```{r cantidad, echo=FALSE}
PRODUCTOS_unicos <- itens.de.interes %>%
  summarise(PRODUCTOS_unicos = n_distinct(Descripcion))
PRODUCTOS_unicos 
# 705
```

## Frecuencia de productos más vendidos.

```{r histograma2, echo=FALSE}
frecuencia_productos <- itens.de.interes %>%
  group_by(Descripcion) %>%
  summarise(Frecuencia = n()) %>%
  arrange(desc(Frecuencia))
 sum(frecuencia_productos$Frecuencia)
#[1] 1995
 # Frecuencia relativa
frecuencia_productos$Frecuencia_relativa <- (frecuencia_productos$Frecuencia) / sum(frecuencia_productos$Frecuencia)
head(frecuencia_productos)
```
## Histograma de los productos más vendidos.

```{r histograma3,echo=FALSE}
TOP_PRODUCTOS <- frecuencia_productos$Descripcion[1:5]
TOP_FREQ_PRODUCTOS <- frecuencia_productos$Frecuencia[1:5]

barplot(TOP_FREQ_PRODUCTOS,
        main = "Histograma de Frequencia de Productos",
        xlab = "Descripcion",
        ylab = "Frequencia",
        names.arg = TOP_PRODUCTOS,
        col = "lightblue",
        border = "black", cex.names = 0.45, )
```

## Frecuencia de las veces que se solicita un producto.
Distribución de la frecuencia de venta de los diferentes productos únicos
```{r frecuencia2, echo=F}
frecuencia_de_frecuencias <- frecuencia_productos %>%
  group_by(Frecuencia) %>%
  summarise(Cantidad_Productos = n()) %>%
  arrange(Frecuencia)

frecuencia_de_frecuencias <- 
as.data.frame(frecuencia_de_frecuencias)
frecuencia_de_frecuencias$Porcentaje <- 
  (as.numeric(frecuencia_de_frecuencias$Cantidad_Productos)) / PRODUCTOS_unicos$PRODUCTOS_unicos 

ff <- frecuencia_de_frecuencias %>%
  mutate(Clase = paste0("Clase", Frecuencia))
ff$Clase <- factor(ff$Clase, levels = paste0("Clase",
                                             sort(unique(frecuencia_de_frecuencias$Frecuencia))))
colnames(ff) <- c("Solicitados", "Cantidad", "Porcentaje", "Clase")
ff

```

```{r datos}

datos_compras <- data.frame(
 Solicitados_Clase = ff$Solicitados,
 Cantidad = ff$Cantidad,
  Porcentaje = ff$Porcentaje)
datos_compras
```



```{r grafico}

grafico_frecuencia_con_etiquetas <- ggplot(datos_compras, aes(x = Solicitados_Clase, 
                                                              y = Cantidad)) +
  geom_bar(stat = "identity", fill = "steelblue") +
  geom_text(aes(label = Solicitados_Clase), vjust = -0.5, size = 2) + 
  labs(title = "Solicitados_Clase ~ Cantidad",
       x = "Solicitados_Clase",
       y = "Cantidad") +
  theme_minimal()
print(grafico_frecuencia_con_etiquetas)
```

```{r grafico2}
grafico_porcentaje <- ggplot(datos_compras, aes(x = Cantidad, y = Porcentaje)) +
  geom_bar(stat = "identity", fill = "steelblue") +
  geom_text(aes(label = Cantidad), vjust = -0.95, size = 2) +
  labs(title = "Porcentaje ~ Cantidad",
       x = "Cantidad",
       y = "Porcentaje") +
  theme_minimal()
print(grafico_porcentaje)
```

```{r grafico3}
grafico_porcentaje2 <- ggplot(datos_compras, aes(x = Solicitados_Clase, y = Porcentaje)) +
  geom_bar(stat = "identity", fill = "steelblue") +
  geom_text(aes(label = Solicitados_Clase), vjust = -0.5, size = 2) +
  labs(title = "Porcentaje ~ Solicitados_Clase ",
       x = "Solicitados_Clase",
       y = "Porcentaje") +
  theme_minimal()
print(grafico_porcentaje2)

```


```{r barra circulo, echo=FALSE,message=FALSE, warning=FALSE}
ff$ymax = cumsum(ff$Porcentaje)
ff$ymin = c(0, head(ff$ymax, n = -1))
ff$medio = (ff$ymin + ff$ymax) / 2
```


```{r ggplot 2, echo=FALSE,message=FALSE, warning=FALSE}
set.seed(123) 
num_colores <- nlevels(ff$Clase)
paleta_arcoiris <- rainbow(num_colores)
paleta_aleatoria <- sample(paleta_arcoiris)

ggplot(ff, aes(ymax = ymax, ymin = ymin, xmax = 4, xmin = 3, fill = Clase)) +
     geom_rect() +
     coord_polar(theta = "y") + 
     xlim(c(2, 4)) +
geom_text(aes(x = 3.5, y = medio, label = Cantidad),
            size = 2, color = "black") +
   scale_fill_manual(values = paleta_aleatoria)
 
theme_void() 

```


## Frecuencia de los productos más vendidos por empresa.

```{r frecuencia3, echo=FALSE}
frecuencia_productos_empresa <- itens.de.interes %>%
  group_by(Descripcion, RFC) %>%
  summarise(Frecuencia = n(), .groups = "keep") %>%
  arrange(desc(Frecuencia))
sum(frecuencia_productos_empresa$Frecuencia)
# [1] 1995
frecuencia_productos_empresa$Frecuencia_relativa <- (frecuencia_productos_empresa$Frecuencia) / sum(frecuencia_productos_empresa$Frecuencia)
head(frecuencia_productos_empresa)


```

```{r ggplot3, echo=FALSE}
top_10 <- head(frecuencia_productos_empresa, 10)

top_10 <- top_10 %>%
  mutate(Proporcion = Frecuencia_relativa)

ggplot(top_10, aes(x = "", y = Proporcion, fill = Descripcion)) +
  geom_bar(stat = "identity", width = 1) +
  coord_polar("y", start = 0) +
  labs(title = "Proporción de Productos por Empresa (Top 10)",
       fill = "Descripción del Producto") +
  theme_void() + # Elimina elementos innecesarios del tema
  geom_text(aes(label = scales::percent(Proporcion)), position = position_stack(vjust = 0.5))
```

```{r ggplot4, echo=FALSE}
ggplot(top_10, aes(x = Frecuencia, y = reorder(Descripcion, Frecuencia))) +
  geom_point(size = 3, color = "steelblue") +
  labs(title = "Frecuencia de Productos por Empresa (Top 10)",
       x = "Frecuencia",
       y = "Descripción del Producto") +
  theme_minimal()
```




# Conclusiones
La empresa "VEPS740807T84" es la más frecuente en compras pero además compra el 
producto que más se vende "Algicin marca Spin en presentación de garrafa de 20 Litros", 
aunque realiza compras de otros productos. La mayoría de las compras se realizan 
una sola vez, 63.12%, lo que indica que no depende de pocos compradores, 
lo cual es bueno, pues esta diversificado el conjunto de empresas que compran, 
sin embargo, se debe analizar las causas  y así mantener un portafolio más amplio 
de compradores para incrementar las ventas.

